【裁判字號】    99,聲,2059
【裁判日期】    991124
【裁判案由】    專科沒收
【裁判全文】
臺灣臺南地方法院刑事裁定              99年度聲字第2059號
聲  請  人  臺灣臺南地方法院檢察署檢察官
被      告  鄭世煌
上列聲請人因被告違反毒品危害防制條例案件，聲請單獨宣告沒
收違禁物案件（99年度聲沒字第599號），本院裁定如下：
    主  文
聲請駁回。
    理  由
一、聲請意旨略以：臺南市警察局第五分局員警於民國九十七年
    四月十日晚上十一時五十分，在臺南市○區○○路五段二四
    六巷口，查獲被告鄭世煌（所涉施用毒品違反毒品危害防制
    條例部分，經本院以九十七年度訴字第九○二號判決應執行
    有期徒刑一年，被告上訴後，經最高法院於九十七年十一月
    十三日駁回上訴確定。因本案持有第一級毒品海洛因之低度
    行為，為前開確定判決所認施用第一級毒品之高度行為所吸
    收，不另論罪，為該確定判決效力所及，已另行不起訴處分
    ）持有第一級毒品海洛因，並扣得第一級毒品海洛因一小包
    （含袋重二點四三公克，驗餘淨重二點一八公克）。經查扣
    案之第一級毒品海洛因，係違禁物，爰依刑法第三十八條第
    一項第一款、第二項、第四十條第二項、毒品危害防制條例
    第十八條第一項前段規定，聲請單獨宣告沒收等語。
二、按違禁物或專科沒收之物得單獨宣告沒收，刑法第四十條第
    二項定有明文。又沒收為從刑之一種，依主從不可分原則，
    應附隨於主刑而同時宣告之，如諭知無罪之判決，既無主刑
    ，從刑亦無所附麗，故案內之違禁物，應另依上開刑法規定
    由檢察官聲請單獨宣告沒收（最高法院七十八年台非字第七
    二號判例要旨參照）。故欲宣告沒收之違禁物，原則上應於
    有罪判決時，一併宣告沒收，僅於犯罪行為因法律上或事實
    上原因，對其行為人為不起訴處分時，或經起訴後為無罪、
    免訴或不受理判決時，因未為有罪之判決，既無主刑，從刑
    即無所附麗，案內之違禁物無從宣告沒收，此時檢察官始得
    聲請法院單獨宣告沒收。若被告另有施用及持有毒品之行為
    ，因被告施用及持有毒品之行為，屬犯罪行為，檢察官自不
    宜置被告施用及持有毒品之行為不顧，逕向法院聲請單獨宣
    告沒收銷燬之。
三、經查：
  (一)被告鄭世煌於民國九十七年四月十日晚上十一時五十分，駕
    駛車號Ｎ６－００３６號自小客車，行經臺南市○區○○路
    五段二四六巷口為警盤查，並扣得其主動交出之第一級毒品
    海洛因一包（淨重二點一八公克，空包裝重零點三一公克）
    ，並坦承於同日晚上十一時在臺南市○○○路○段臺南市立
    文化中心附近某地，以捲煙之方式，施用第一級毒品海洛因
    一次，經警獲其同意採尿送驗，呈甲基安非他命及嗎啡陽性
    反應，而查知被告另犯施用第二級毒品罪嫌。嗣由臺灣臺南
    地方法院檢察署檢察官以九十七年度毒偵字第一○六五號提
    起公訴，經本院於九十七年七月十四日以九十七年度訴字第
    九○二號判決判處有期徒刑七月、六月，應執行有期徒刑一
    年，被告不服提起上訴，由臺灣高等法院臺南分院於九十七
    年九月十日以九十七年度上訴字第九五七號、最高法院於九
    十七年十一月十三日以九十七年度台上字第五七五一號駁回
    上訴確定等情，有本院上開判決及臺灣高等法院被告前案紀
    錄表在卷可查。
  (二)上開扣案毒品，經送法務部調查局以化學呈色法及氣相層析
    質譜儀分析法檢驗結果，確含第一級毒品海洛因成分（驗餘
    淨重二點一八公克），有該局九十七年四月二十八日調科壹
    字第○九七二三○二一二七○號鑑定書附卷可按（九十九年
    度聲沒字第二九四號影卷第四頁），固足證為違禁物。惟被
    告於本院上開案件審理時自承「（對扣案白色粉末二點四三
    公克，經法務部調查局出具濫用藥物實驗室鑑定書含有海洛
    因成分，有何意見？無意見。我是在九十七年四月十日晚上
    十一點在文化中心向綽號『阿源』的男子買海洛因，當時有
    先試貨，『阿源』當時拿一個香菸的量給我試，我當場就摻
    入香菸內吸食，我吸完之後，覺得滿意，才用新台幣一萬六
    千元跟他買扣案那包海洛因，打算回到家裡隔天要用來吸食
    ，但是還沒有來得及回到家，就被警察查獲。」等語，有該
    分筆錄影本附卷可按（本院卷第二八頁），被告所施用之海
    洛因既係綽號「阿源」者提供予其試貨用，而被告於施用後
    ，始決意要向綽號「阿源」者購買上開扣案毒品，則足認上
    開扣案毒品非供被告「於九十七年四月十日晚上十一時許，
    在臺南市○○○路○段臺南市立文化中心附近某地，以捲煙
    之方式，施用第一級毒品海洛因一次」犯罪所用之物，而係
    供其另犯施用第一級毒品所用之物，不宜於本院九十七年度
    訴字第九○二號判決中宣告沒收，業經本院上開判決敘明在
    案（九十九年度聲沒字第二九四號影卷第六頁）。
  (三)被告雖於偵查中另陳稱九十七年四月十日晚上十一時五十分
    許，在臺南市○○路○段二四六巷口前為警查獲前，約五十
    分鐘，另向阿芳之人販入持有預備供施用第一級毒品海洛因
    一包，且買來後在車上就有施用等語（九十九年度偵字第一
    ○九六七號卷第三三頁），而檢察官據此認被告持有扣案毒
    品，為本院九十七年度訴字第九○二號確定判決所認定之被
    告施用第一級毒品既判力效力所及，於九十九年九月三十日
    以九十九年度偵字第一○九六七號為不起訴處分。姑不論被
    告所指之「阿芳」者與於本院所指之「阿源」者是否為同一
    人，被告於偵查中所稱之事實，係指其購買海洛因【後】，
    在車上有施用買來的毒品海洛因，與被告前於本院九十七年
    度訴字第九○二號案件審理中所稱之係購買海洛因【前】，
    在臺南市文化中心附近試貨時所施用毒品之犯行不同，被告
    於偵查中顯係自白另一次施用第一級毒品之犯行，關於此部
    分，自應由聲請人另行偵辦，而上開扣案之毒品海洛因既屬
    被告涉犯施用第一級毒品罪嫌之重要證物，並基於主從不可
    分原則，上開扣案毒品，即應附隨於被告施用第一級毒品犯
    行之主刑而同時宣告沒收銷燬，故不宜在該案未終結之前，
    逕就該海洛因單獨宣告沒收銷燬。從而，本件聲請，礙難准
    許，應予駁回。
中    華    民    國    99    年    11    月    24    日
                  刑事第六庭    法  官  施介元
以上正本證明與原本無異。
如不服本裁定，應於送達後5日內，向本院提出抗告狀。
                                書記官  周怡青
中    華    民    國    99    年    11    月    24    日

司法院資訊處製作；財團法人民間司法改革基金會備份。
